臺灣高等法院刑事判決
110年度上訴字第2771號
上  訴  人  
即  被  告  王昱翔



選任辯護人  張雅婷律師
            陳亮佑律師
上列上訴人即被告因違反毒品危害防制條例案件，不服臺灣桃園
地方法院110年度訴字第36號，中華民國110年4月29日第一審判
決（起訴案號：臺灣桃園地方檢察署109年度偵字第24705號、第
32083號），提起上訴，本院判決如下：
    主  文
上訴駁回。
    事實及理由
一、按民國110年6月16日修正公布、同月18日施行之刑事訴訟法
    第348條規定「（第1項）上訴得對於判決之一部為之。（第
    2項）對於判決之一部上訴者，其有關係之部分，視為亦已
    上訴。但有關係之部分為無罪、免訴或不受理者，不在此限
    。(第3項）上訴得明示僅就判決之刑、沒收或保安處分一部
    為之」。本案係於上開規定修正施行後之110年8月18日繫屬
    本院，有本院收文戳章在卷可稽（見本院卷第3頁），是本
    案上訴之效力及範圍，即應依現行刑事訴訟法第348條之規
    定判斷。又本件僅被告王昱翔針對原審之量刑提起上訴（見
    本院卷第210頁），故本院以經原審認定之事實及論罪為基
    礎，僅就原審量刑部分進行審理，合先敘明。
二、原審認定之事實：
    被告、王志彤（所涉犯行業經本院以110年度上訴字第3639
    號判決在案）均明知甲氧基甲基安非他命(Methoxymethamph
    etamine、MMA)係毒品危害防制條例第2條第2項第2款所列管
    之第二級毒品，依法不得販賣，竟共同意圖牟利，基於販賣
    第二級毒品之犯意聯絡，由王志彤於109年8月4日下午5時許
    ，利用通訊軟體WeChat，以暱稱「戒酒中心」於公開「全台
    支援中心」群組中，張貼「桃園（香菸圖案）（營業圖案）
    」等暗示毒品交易之訊息，並以通訊軟體WeChat暱稱「Bai
    」之帳號供與買家聯絡交易事宜，適有新北市政府警察局新
    莊分局福營派出所警員張淳執行網路巡邏瀏覽前開廣告，於
    109年8月4日晚間7時40分許，透過通訊軟體WeChat與王志彤
    聯繫，約定以新臺幣3000元之價格購買含有第二級毒品甲氧
    基甲基安非他命成分之毒品圓形錠劑7顆，並於翌日(5日)凌
    晨0時許，在桃園市○○區○○路0段000號前交付毒品。王志彤
    於109年8月5日凌晨0時10分許，駕駛車牌號碼000-0000號自
    用小客車搭載被告抵達上址後，二人先下車與張淳核對身分
    、毒品數量與價格，被告與王志彤便返回上開車輛，再由被
    告下車將該含有第二級毒品甲氧基甲基安非他命成分之毒品
    圓形錠劑7顆（驗餘總淨重1.7024公克）交給張淳，經張淳
    確認所交付者確為毒品，旋即當場表明警察身分逮捕被告而
    不遂，並扣得上開毒品，王志彤見狀則駕車逃逸。
三、原審之論罪：
　㈠核被告所為，係犯毒品危害防制條例第4條第6項、第2項之販
    賣第二級毒品未遂罪。
　㈡被告就本案販賣第二級毒品未遂罪，與共同被告王志彤有犯
    意聯絡及行為分擔，應論以刑法第28條之共同正犯。
　㈢被告販賣本案毒品前持有毒品之低度行為，為販賣未遂之高
    度行為所吸收，不另論罪。
　㈣被告前於105年間，因毒品案件，經臺灣桃園地方法院（下稱
    桃園地院）以105年度桃簡字第1644號判決判處有期徒刑2月
    確定，於106年3月2日易科罰金執行完畢，有本院被告前案
    紀錄表在卷可佐，被告受前開徒刑執行完畢後，5年內故意
    再犯本案有期徒刑以上之罪，形式上固合於刑法第47條第1
    項之累犯加重要件，惟參酌司法院大法官釋字第775號解釋
    意旨，認被告前案犯罪與本案犯罪之罪質不同，難認有何特
    別惡性或對刑罰反應能力薄弱等情，爰裁量本案不予加重其
    刑。
　㈤被告本案共同販賣第二級毒品未遂犯行，客觀上已著手實施
    販賣犯行，然因喬裝為購毒者之員警自始即不具購買之真意
    ，事實上不能真正完成買賣而未遂，為未遂犯，爰依刑法第
    25條第2項之規定，按既遂犯之刑減輕其刑。
　㈥被告於偵查及審判中就上開犯行事實，業已明白坦認而為自
    白，是其本案犯罪即應依毒品危害防制條例第17條第2項規
    定，減輕其刑，並與上開刑法第25條第2項之減輕其刑事由
    ，依法遞減之。
四、被告上訴意旨略以：被告坦承犯行，被告於遭逮捕第一時間
    即供出共犯王志彤之臉書資料，使警員可以特定另名到場犯
    嫌就是王志彤，請求依毒品危害防制條例第17條第1項規定
    減輕其刑，予以從輕量刑等語。
五、上訴駁回之理由：
　㈠被告雖主張其有供出共犯王志彤之臉書資料，請求依毒品危
    害防制條例第17條第1項規定減輕其刑；然依證人即在場喬
    裝買家之員警張淳證述：109年8月4日進行網路巡邏，發現
    微信群組內暱稱「戒酒中心」發送疑似販賣毒品之訊息，我
    們跟對方聯繫，對方提供另一個微信帳號暱稱「Bai」，我
    們跟「Bai」聯繫，談妥交易時間跟數量價格，約當日晚上1
    1時54分，在復興路一段110號多納茲咖啡廳，對方駕駛車輛
    過來，有兩個人一起下車，走到咖啡廳前面跟我聊，當下主
    要是王志彤跟我談，被告基本上都是在聽，沒講話，之後王
    志彤跟被告說要去拿毒品，一起上車，在附近繞，後來回到
    現場只有被告下車，拿出一個菸盒，菸盒內是搖頭丸，我們
    壓制被告後，王志彤就駕車逃離了，我們有一台警車去追，
    邊追有邊記下車牌，請同事查，壓制被告時有問被告另一位
    是誰，大概知道他們的階層，王志彤是大哥，被告在場有提
    供本院卷第107頁王志彤的臉書聯絡方式，因為我有看到王
    志彤本人，車牌後來回派出所有查到車主是王志彤的母親，
    加上臉書名字，所以確認共犯是王志彤，臺灣桃園地方檢察
    署（下稱桃園地檢署）109年度偵字第24705號卷（下稱偵字
    卷）第13頁正反面的職務報告是我依據查緝過程所撰寫的等
    語（見偵字卷第159頁至第160頁、本院卷第219頁至第225頁
    ），佐以本院於準備程序時勘驗現場錄音光碟後，被告供稱
    主要與被告討論毒品種類、價格者為王志彤等語（見本院卷
    第164頁至第173頁），可見員警張淳喬裝買家進行毒品交易
    時，一開始就知悉賣家有被告及另一名男子，且主要是另一
    名男子與張淳磋商交易之毒品種類、數量及價格，嗣後雖僅
    有被告單獨下車交付毒品予張淳，另一名男子見被告遭逮捕
    當下即駕車逃逸，但其他員警隨即追捕該名男子，並已記下
    該名男子駕駛車輛之車牌號碼，嗣後偵查發現該車輛車主為
    一名女性，因張淳親眼見過該名男子之相貌，進而可確認駕
    駛前開車輛者為該名女性之子王志彤，足認縱使被告未提供
    王志彤之臉書資料，員警於追捕王志彤所駕駛車輛並記下車
    牌時，亦已有足夠情資可確實特定並追查共犯為王志彤，此
    並經桃園地檢署以110年3月17日桃檢俊趙110蒞2452字第110
    9026480號函覆「王志彤犯案時所駕車輛係王志彤母親所有
    ，警方於逮捕被告時即已鎖定該車，縱被告未供出王志彤，
    仍無礙警方查獲王志彤，故王志彤並非因被告之供述而查獲
    」等內容在卷（見桃園地院110年度訴字第36號卷第113頁）
    ，即難認被告有毒品危害防制條例第17條第1項所定減輕或
    免除刑罰之事由，被告請求依上開規定減輕其刑，自不足取
    。
　㈡按量刑之輕重，係屬事實審法院得依職權自由裁量之事項，
    苟已斟酌刑法第57條各款所列情狀，而未逾越法定刑度，不
    得遽指為違法（最高法院72年台上字第6696號判例意旨參照
    ）。且法院對於被告為刑罰裁量時，必須以行為人之罪責為
    依據，而選擇與罪責程度相當之刑罰種類，並確定與罪責程
    度相稱之刑度。縱使基於目的性之考量，認定有犯罪預防之
    必要，而必須加重裁量時，亦僅得在罪責相當性之範圍內加
    重，不宜單純為強調刑罰之威嚇功能，而從重超越罪責程度
    為裁判，務求「罪刑相當」。且在同一犯罪事實與情節，如
    別無其他加重或減輕之原因，下級審量定之刑，亦無過重或
    失輕之不當情形，則上級審法院對下級審法院之職權行使，
    原則上應予尊重（最高法院85年度台上字第2446號判決意旨
    參照）。原審以被告罪證明確，審酌被告無視毒品氾濫對國
    人身心與社會風氣、治安之極大負面影響，嚴重危害國民身
    心健康，助長社會不良風氣，惟考量本案為未遂犯罪，犯後
    於偵審中又始終自白犯行，犯後態度良好，而本案所販賣之
    毒品數量亦非甚鉅，念及被告短於思慮而為本案犯行，兼衡
    其犯罪動機、目的、高中肄業之智識程度、自述案發時從事
    粗工等家庭經濟狀況等一切情狀，就被告所為犯行量處有期
    徒刑2年9月，已詳予斟酌刑法第57條各款所列情形，且具體
    說明量刑之理由，核無逾越法定刑度，或濫用自由裁量權限
    之違法或不當之情事。是被告猶執前詞提起上訴，請求從輕
    量刑，亦無可採。
據上論斷，應依刑事訴訟法第368條，判決如主文。
本案經檢察官鄧瑋琪提起公訴，檢察官侯名皇到庭執行職務。
中　　華　　民　　國　　111 　年　　7 　　月　　13　　日
                  刑事第四庭  審判長法　官  陳筱珮
                                    法　官  吳元曜
                                    法　官  羅郁婷
以上正本證明與原本無異。
如不服本判決，應於收受送達後20日內向本院提出上訴書狀，其
未敘述上訴之理由者並得於提起上訴後20日內向本院補提理由書
（均須按他造當事人之人數附繕本）「切勿逕送上級法院」。
                                    書記官  蔡易霖
中　　華　　民　　國　　111 　年　　7 　　月　　13　　日
附錄：本案論罪科刑法條全文
毒品危害防制條例第4條
製造、運輸、販賣第一級毒品者，處死刑或無期徒刑；處無期徒
刑者，得併科新臺幣三千萬元以下罰金。
製造、運輸、販賣第二級毒品者，處無期徒刑或十年以上有期徒
刑，得併科新臺幣一千五百萬元以下罰金。
製造、運輸、販賣第三級毒品者，處七年以上有期徒刑，得併科
新臺幣一千萬元以下罰金。
製造、運輸、販賣第四級毒品者，處五年以上十二年以下有期徒
刑，得併科新臺幣五百萬元以下罰金。
製造、運輸、販賣專供製造或施用毒品之器具者，處一年以上七
年以下有期徒刑，得併科新臺幣一百五十萬元以下罰金。
前五項之未遂犯罰之。